臺灣新竹地方法院刑事判決　　　　　 100年度交簡上字第46號
上　訴　人　臺灣新竹地方法院檢察署檢察官
被　　　告　陳樹輝
上列上訴人因被告公共危險案件，不服本院新竹簡易庭100 年度
竹交簡字第330 號中華民國100 年4 月19日第一審簡易判決（檢
察官聲請簡易判決處刑案號：100 年度偵字第1270號）提起上訴
，經本院管轄之合議庭判決如下：
    主  文
上訴駁回。
    事  實
一、陳樹輝明知酒後駕車將導致其注意能力減低、反應能力變慢
    ，在此時仍駕車行駛於道路上，隨時將有致他人於死、傷之
    危險，竟仍於民國100 年1 月27日晚間7 時許至同日晚間11
    時40分許，在其親戚位在新竹市南寮漁港附近之住處內，飲
    用米酒1 瓶多後，已達不能安全駕駛動力交通工具之程度，
    仍騎乘車牌號碼TYO-419 號輕型機車欲返回新竹市○○路之
    居所，嗣於同日晚間11時50分許，行經新竹市○○路與興濱
    路口時，陳樹輝因酒後意識模糊，注意力、反應力及操控能
    力均明顯降低情形下，車速過於緩慢而遭警攔查，於同日晚
    間11時59分許對陳樹輝施以呼氣中酒精濃度測試，高達每公
    升1.13毫克，始查悉上情。
二、案經新竹市警察局第一分局報告臺灣新竹地方法院檢察署檢
    察官偵查後聲請簡易判決處刑。
    理  由
壹、程序事項：
    按被告以外之人於審判外之言詞或書面陳述，除法律有規定
    者外，不得作為證據；又被告以外之人於審判外之陳述，雖
    不符合同法第159條之1至第159條之4之規定，但經當事人於
    審判程序同意作為證據，法院審酌該言詞陳述或書面陳述作
    成時之情況，認為適當者，亦得為證據。當事人、代理人或
    辯護人於法院調查證據時，知有第159條第1項不得為證據之
    情形，而未於言詞辯論終結前聲明異議者，視為有前項之同
    意，刑事訴訟法第159條第1項及第159條之5分別定有明文。
    經查，本判決下列所引用之被告以外之人於審判外之陳述，
    屬傳聞證據部分，檢察官、被告於本院準備、審理程序中均
    表示沒有意見，且迄於言詞辯論終結前亦未聲明異議。本院
    審酌上開證據資料製作時之情況，尚無違法不當及證明力明
    顯過低之瑕疵，亦認為以之作為證據應屬適當，故揆諸前開
    規定，爰依刑事訴訟法第159 條之5 規定，認前揭證據資料
    均有證據能力。
貳、實體部分
一、認定犯罪事實所憑證據及認定之理由：
（一）訊據被告陳樹輝對於前開犯罪事實，於警詢、偵查、本院
      準備程序、審理時均坦承不諱，並有員警100 年1 月27日
      偵查報告、酒精測定紀錄表、汽機車駕駛人酒後生理協調
      平衡檢測紀錄表、刑法第185 條之3 案件生理觀察紀錄表
      各1 份、新竹縣政府警察局舉發違反道路交通管理事件通
      知單1 張（見偵查卷第5 頁、第8 頁、第7-1 頁、第8-1
      頁、第9 頁）附卷可稽，被告自白核與事實相符，而堪採
      信。
（二）參酌國外認定標準，對於酒精濃度呼氣已達每公升0.55毫
      克或血液濃度達0.11％以上者，肇事率為一般正常人之10
      倍以上，且呈現判斷力嚴重受損、體能與精神協調力受損
      等情（有法務部民國88年5月18日（88）法檢字第001669
      號函文說明及臺灣高等法院檢察署88年11月彙編之刑法第
      185條之3酒後駕車「不能安全駕駛」認定標準之相關論文
      資料可資足參）。而依前開偵查卷附酒精測定紀錄表、汽
      機車駕駛人酒後生理協調平衡檢測紀錄表、刑法第185 條
      之3 案件生理觀察紀錄表內容可知，被告陳樹輝之呼氣所
      含酒精濃度測試結果高達每公升1.13毫克，於駕駛過程中
      有蛇行，車身搖擺不定，轉彎半徑過大或過小等駕駛操控
      力欠佳之情形，於警察訊問中，語無倫次；且於查獲後命
      其直線步行10公尺後迴轉走回原地，其步行時左右搖晃，
      身軀無法保持平衡或腳離開測試的直線；又命其雙腳併攏
      ，兩手緊貼大腿將一腳向前抬高離地15公分，並停止不動
      30秒，其呈現身體前後或左右搖擺不定；又命其雙腳併攏
      ，雙手向前平伸，閉眼、輪流使用左右手的食指指間觸摸
      鼻尖，其呈現無法以食指觸碰到鼻尖；又命其閉雙眼，30
      秒內朗誦阿拉伯數字，由1001至1030，其數錯數目或無法
      於30秒內朗誦完畢；另命其用筆在兩個同心圓之間的0.5
      公分環狀帶內，畫另一個圓，其呈現畫圓不完整、不連續
      或畫在指定範圍外等情事，堪認被告於飲酒後顯已達不能
      安全駕駛之程度。
（三）綜上所述，本案事證已臻明確，被告酒醉駕車而違犯公共
      安全罪嫌，堪予認定，自應依法予以論罪科刑。
二、論罪科刑部分：
    核被告陳樹輝所為，係犯刑法第185 條之3 之服用酒類，不
    能安全駕駛動力交通工具而駕駛罪。原審認被告前有違反槍
    砲彈藥刀械管制條例案件之刑事紀錄，有臺灣高等法院被告
    前案紀錄表1 份在卷可參，足徵素行尚可，然其於飲酒後已
    不能安全駕駛，仍不顧公眾之安危，駕駛動力交通工具於公
    眾往來之道路，影響交通安全，幸未造成人身傷亡，且坦承
    犯行不諱，態度尚佳等一切情狀，適用刑事訴訟法第449 條
    第1 項前段、第454 條第1 項，刑法第185 條之3 、第42條
    第3 項前段，刑法施行法第1 條之1 第1 項之規定，判處被
    告罰金5 萬元，如易服勞役，以1 千元折算1 日，認事用法
    均無違誤，所量刑度亦稱妥適，應予維持。
三、公訴人上訴意旨雖以：
（一）按刑事審判旨在實現刑罰權分配之正義，故事實審法院對
      於被告之量刑，應符合比例、平等及罪刑相當原則，使輕
      重得宜，罰當其罪。又法律上屬於自由裁量之事項，並非
      概無法律性之拘束。自由裁量係於法律一定之外部性界限
      內（以定執行刑言，即不得違反刑法第51條之規定）使法
      官具體選擇以為適當之處理；因此在裁量時，必須符合所
      適用之法規之目的。更進一步言，須受法律秩序之理念所
      指導，此亦即所謂之自由裁量之內部性界限（最高法院80
      年臺非字第473 號判例要旨及98年度臺上字第6497號判決
      要旨參照）。次按服用酒類不能安全駕駛動力交通工具而
      駕駛者，刑法第18 5條之3 將之列於公共危險罪，而於民
      國88年4 月23日生效施行處罰，其立法目的，本在藉由抽
      象危險犯之構成要件，以刑罰制裁力量嚇阻酒後駕車之行
      為，進而確保參與道路交通往來人車之安全，故所謂「不
      能安全駕駛」，只要行為人有不能安全駕駛的情形而駕駛
      動力交通工具即足成立，並不以對於道路交通往來人車發
      生具體實害為要件，此種立法例亦為德、日等國所採行。
      而服用酒類不能安全駕駛動力交通工具之認定，參考德國
      、美國之認定標準，對於酒精濃度呼氣已達百分之0.55毫
      克或血液濃度達百分之0.11以上，屬輕到中度之酒精中毒
      ，有導致反應較慢、感覺減低並影響駕駛之情形，肇事率
      為一般正常人之「10」倍，應認為已達「不能安全駕駛」
      之標準，此有法務部88年5 月18日88年度法檢字第1669號
      函告週知；若駕駛人於呼氣中酒精濃度達每公升0.75毫克
      ，會有思考改變、個性行為改變等酒精中毒症狀；而呼氣
      酒精濃度達每公升1.0 毫克者，屬中度之酒精中毒，有導
      致步態不穩、精神混惑不清晰之情形，肇事率超過一般正
      常人之「50」倍，此有行政院國軍退除役官兵輔導委員會
      臺北榮民總醫院函（88）北總內字第26868 號函示明確。
（二）依現行道路交通管理處罰條例第92條第4 項授權訂定之違
      反道路交通管理事件統一裁罰基準表規定，騎乘機器腳踏
      車而違反道路交通管理處罰條例第35條第1 項第1 款，呼
      氣酒精濃度逾每公升0.55毫克者，若於期限內繳納罰鍰，
      裁罰金額4 萬5 千元，有上開基準表節本可參。依原審判
      決認定之犯罪事實，被告陳樹輝騎乘機車為警欄檢查獲，
      經警當場實施呼氣酒精濃度測試，高達每公升「1.13」毫
      克，原審判決判處罰金「5 」萬元，固略高於前開行政罰
      鍰之下限「4 萬5 千元」；惟據本件之刑法第185 條之3
      案件測試觀察紀錄表、汽機車駕駛人酒後生理協調平衡檢
      測紀錄表所載，被告陳樹輝駕駛過程中有蛇行，車身搖擺
      不定，轉彎半徑過大或過小等駕駛操控力欠佳之情形，於
      警察訊問中，語無倫次；且於查獲後命其直線步行10公尺
      後迴轉走回原地，其步行時左右搖晃，身軀無法保持平衡
      或腳離開測試的直線；又命其雙腳併攏，兩手緊貼大腿將
      一腳向前抬高離地15公分，並停止不動30秒，其呈現身體
      前後或左右搖擺不定；又命其雙腳併攏，雙手向前平伸，
      閉眼、輪流使用左右手的食指指間觸摸鼻尖，其呈現無法
      以食指觸碰到鼻尖；又命其閉雙眼，30秒內朗誦阿拉伯數
      字，由1001至1030，其數錯數目或無法於30秒內朗誦完畢
      ；另命其用筆在兩個同心圓之間的0.5 公分環狀帶內，畫
      另一個圓，其呈現畫圓不完整、不連續或畫在指定範圍外
      ，其精神上顯然處於前述「中度酒精中毒，有導致步態不
      穩、精神混惑不清晰之情形，肇事率已超過一般正常人「
      50倍」之狀態，原審處以僅較前開行政罰鍰之下限「4萬
      5 千元」區區增加「5 千元」之罰金，亦顯見其量刑輕重
      嚴重失衡。為此提起上訴，請撤銷原判決，另諭知罰金8
      萬元以上之刑度等語。
四、惟查：
（一）按量刑之輕重，係事實審法院得依職權自由裁量之事項，
      茍已斟酌刑法第57條各款所列情狀而未逾越法定刑度，則
      不得遽指為違法；又刑罰之量定屬法院自由裁量之職權行
      使，但仍應審酌刑法第57條所列各款事由及一切情狀，為
      酌量輕重之標準，並非漫無限制，在同一犯罪事實與情節
      ，如別無其他加重或減輕之原因，下級法院量定之刑，亦
      無過重或失輕之不當情形，則上級法院對於下級法院之職
      權行使，原則上應予尊重（最高法院72年臺上字第6696號
      判例、85年度臺上字第2446號判決意旨參照）。由上可知
      法律固賦予法官量刑輕重之裁量權，但此項裁量權之行使
      ，並非得以任意或自由為之，仍應受一般法律原則之拘束
      ，必須符合法律授權之目的，並受法律秩序之理念、法律
      感情及慣例所規範，法官量刑權雖係受法律拘束之裁量原
      則，但其內涵仍將因各法官之理念、價值觀、法學教育背
      景之不同而異，是以自由裁量之界限仍難有客觀之解答，
      端賴法官於個案審判時，依個案事由加以審酌，若無裁量
      濫用情事，難謂有不當之處。況刑罰之主要目的乃在於公
      正報應行為人之罪責，並以刑罰之公正報應，威嚇社會大
      眾而生嚇阻犯罪之一般預防功能，且善用執行刑罰之機會
      ，從事受刑人之矯治工作，期收教化之個別預防功能，因
      而，刑罰應該是符合相當原則之公正刑罰，不可過份強調
      威嚇社會大眾之一般預防功能，或是過份強調教化犯罪人
      之個別預防功能。
（二）查刑法第185 條之3 服用酒類，不能安全駕駛動力交通工
      具而駕駛罪之法定本刑為1 年以下有期徒刑、拘役或15萬
      元以下罰金，而原審已審酌被告陳樹輝前有違反槍砲彈藥
      刀械管制條例案件之刑事紀錄之素行，其於飲酒後已不能
      安全駕駛，仍不顧公眾之安危，駕駛動力交通工具於公眾
      往來之道路，影響交通安全，幸未造成人身傷亡，且坦承
      犯行不諱，態度尚佳等一切情狀，是原審基此考量，科以
      上開刑罰，已足收警惕之效。
（三）雖違反道路交通管理事件統一裁罰標準及處理細則業經大
      法官會議以釋字第511 號解釋認為，此屬法律授權主管機
      關就裁罰事宜所訂定之裁量基準，其罰鍰之額度並未逾越
      法律明定得裁罰之上限等原因非法所不許而認並未違憲，
      惟前揭511 號解釋亦表示『行為人對主管機關之裁罰不服
      ，法院就其聲明異議案件，如認原裁決有違法或不當之情
      事，縱行為人有未依指定到案日期或委託他人到案者，仍
      得為變更處罰之裁判，乃屬當然』，即對主管機關之裁決
      有不服者得向交通法庭聲明異議，法院仍得依法為適當之
      裁量，就此裁罰基準對個案並無最終之強制拘束力，無拘
      束法院就個案情況加以審酌之無拘束法院綜合個案因素審
      認之效力，對於刑事案件亦然，法院豈可能漠視個案具體
      情狀、不遵守刑法第57條之規定，而以該裁罰準表作為此
      類型案件量刑之依據。況刑罰與行政罰本係兩種相異目的
      ，即侵害他人法益與違反行政法義務之處罰手段，兩者之
      處罰性質、目的、作用及法律效果亦不相同，在兩者處罰
      種類迥異之情形下，本無孰輕孰重可言。上訴人仍執前詞
      提起上訴，顯無理由。
（四）綜上所述，原審判決並無違誤，檢察官上訴意旨指摘原審
      判決量刑過輕，為無理由，應予駁回。
據上論斷，應依刑事訴訟法第455 條之1 第1 項、第3 項、第36
8 條，判決如主文。
本案經檢察官劉得為到庭執行職務。
中    華    民    國   100    年    9     月    5     日
                  刑事第四庭    審判長法  官  黃美文
                                      法  官  張詠晶
                                      法  官  邱玉汝
以上正本證明與原本無異。
不得上訴。
中    華    民    國   100    年    9     月    5     日
                                      書記官  田宜芳
附錄本案論罪科刑法條：
中華民國刑法第185條之3
服用毒品、麻醉藥品、酒類或其他相類之物，不能安全駕駛動力
交通工具而駕駛者，處1 年以下有期徒刑、拘役或科或併科15萬
元以下罰金。